【裁判字號】    97,上訴,2062
【裁判日期】    970708
【裁判案由】    毒品危害防制條例
【裁判全文】
臺灣高等法院刑事判決                97年度上訴字第2062號
上  訴  人  臺灣板橋地方法院檢察署檢察官
被      告  甲○○
                    號5樓
指定辯護人  本院公設辯護人  王永炫
上列上訴人因被告違反毒品危害防制條例案件，不服臺灣板橋地
方法院96年度訴字第4014號，中華民國97年3 月19日第一審判決
（起訴案號：臺灣板橋地方法院檢察署96年度偵字第19891號）
，提起上訴，本院判決如下：
    主  文
原判決撤銷。
甲○○幫助施用第一級毒品，累犯，處有期徒刑拾月，減為有期
徒刑伍月，如易科罰金以新台幣貳仟元折算壹日。
    事  實
一、甲○○（綽號「大鼻子」）曾因施用毒品案件，經臺灣板橋
    地方法院以94年度訴字第1159號判決處以有期徒刑10月確定
    ，於民國95年5月28日執行完畢。猶不知悔改，明知其友人
    乙○○有施用毒品之習性（乙○○施用第一級毒品犯行，業
    經臺灣板橋地方法院以96年度訴字第1697號判決處以有期徒
    刑1年），惟缺乏購買毒品之來源，竟基於幫助乙○○施用
    第一級毒品海洛因之犯意，以所持用之0000000000號行動電
    話與乙○○聯繫，於96年3月間某日，先行在臺北縣板橋市
    ○○路○段與滿平街口之7-11便利商店前，收受乙○○交付
    用以購買海洛因之現金新台幣（下同）2千元後，至不詳地
    址之某網咖店內為乙○○以2千元之代價，向姓名年籍不詳
    ，綽號「阿彬」之成年男子購入淨重約0.2公克之海洛因，
    攜帶至上揭7-11便利商店前交予乙○○收受。嗣乙○○因涉
    嫌施用毒品，於96年6月8日在臺北縣板橋市○○街84巷80號
    旁之停車場為警查獲時，向警供出其施用海洛因之來源，為
    警循線察悉上情。
二、案經臺北縣政府警局板橋分局移送臺灣板橋地方法院檢察署
    檢察官偵查起訴。
    理  由
壹、程序方面：
一、證人乙○○於警詢中所為之陳述，係審判外之陳述，被告、
    辯護人於原審並對此爭執，且查無其陳述有傳聞法則之例外
    情形，應認無證據能力。
二、證人乙○○於偵查中之證述，被告、辯護人均未於言詞辯論
    終結前聲明異議，依刑事訴訟法第159條之5第2項、第1項規
    定，視為同意作為證據，且經本院審酌前開證人之證述，核
    無顯不可信之情況，且經具結，認偵訊筆錄作成之情況係屬
    適當，自應有證據能力。
貳、實體方面：
一、訊據被告甲○○矢口否認有上開犯行，辯稱：伊雖是乙○○
    的鄰居，並有使用朋友的0000000000號行動電話，但伊並不
    認識乙○○，伊買海洛因都是供自己施用，並沒有拿給乙○
    ○云云。經查：
  (一)上揭事實，業據證人乙○○於偵訊時證稱：伊在96年年初透
    過朋友介紹認識綽號「大鼻子」的甲○○，因伊與甲○○都
    有施用海洛因，所以曾一起出錢購買過幾次海洛因，伊把錢
    拿給甲○○，他會叫伊等一下，約10幾分或半小時後，他就
    把毒品拿給伊，最後1次是96年3月間，在篤行路3段和滿平
    街口的便利商店，用2千元購買0.2公克的海洛因，是用0000
    000000號行動電話與甲○○聯繫等語屬實（偵卷第74至76頁
    ）。被告雖否認認識乙○○，惟卻坦承其與乙○○係鄰居，
    其有使用0000000000號行動電話等情。衡情被告若與乙○○
    不相識，乙○○豈會知悉被告所持用之行動電話號碼？且被
    告與乙○○並無夙怨仇隙，乙○○尚無誣攀被告之必要。應
    認乙○○上揭證詞信屬真實，堪以採信。至於乙○○雖稱有
    與被告一起購買過幾次，然僅明確證述最後1次之時間、地
    點、金額、海洛因重量，從被告有利之認定，應僅認定其於
    96年3月間該次委託被告代為購買海洛因之事實。
  (二)辯護人雖主張：乙○○於偵訊先稱「大鼻子」和「阿宏」為
    同一人，之前用0930，後來用0936之電話，甲○○即為其警
    詢所稱之「大鼻子」或「阿宏」，嗣又改稱其所稱之「阿宏
    」不是甲○○，但「大鼻子」是甲○○，顯然前後矛盾，不
    足採信云云。辯護人雖以乙○○警詢之證詞彈劾其偵訊證詞
    之可信度，惟證人乙○○於警詢、偵訊均已明確證述「阿宏
    」與「大鼻子」為不同人，並未為不一致證詞，茲分敘如下
    ：
    1.證人乙○○於警詢證述毒品來源時，先證述其海洛因及安
      非他命都向一名綽號「阿宏」男子購買，係撥0000000000
      之行動電話給「阿宏」，「阿宏」都送海洛因及安非他命
      到其位於臺北縣板橋市○○街84巷80號住處旁之停車場，
      毒品價格海洛因1.1公克為6千元，安非他命1.2公克為250
      0元，「阿宏」住在桃園縣平鎮市；嗣經警員詢問其是否
      有其他線索提供，證人乙○○才再證述在96年3月間有向
      一名綽號「大鼻子」男子購買海洛因，都撥0000000000之
      行動電話給「大鼻子」，並約在板橋市○○路○段與滿平
      街口的7-11便利商店碰面交易，海洛因價格0.2公克為2千
      元，其不知「大鼻子」的住處（偵卷第8至9頁）。
    2.依證人乙○○上揭證述內容，可知「阿宏」與「大鼻子」
      為不同人，被告分別向其等購買毒品，此觀下列事項：
      證人乙○○對其等稱呼不同：「阿宏」及「大鼻子」2
        人綽號明顯不同。
      上揭2人與證人乙○○聯絡的門號不同：「阿宏」為000
        0000000號，「大鼻子」為0000000000號。
      證人乙○○向其等購買的毒品不同：證人乙○○向「阿
        宏」購買海洛因及安非他命，向「大鼻子」僅購買海洛
        因。
      證人乙○○與其等相約交易毒品之地點不同：「阿宏」
        送海洛因及安非他命到乙○○位於臺北縣板橋市○○街
        84巷80號住處旁之停車場，「大鼻子」則約在臺北縣板
        橋市○○路○段與滿平街口之7-11便利商店交易。
      其等售予證人乙○○毒品之價格不同：「阿宏」販售毒
        品之價格，海洛因1.1公克為6千元，安非他命1.2公克
        為2500元，「大鼻子」販賣海洛因之價格0.2公克為2千
        元。
      證人乙○○對其等之瞭解不同：證人知悉「阿宏」住在
        桃園縣平鎮市，卻不知「大鼻子」之住處。
    3.惟偵訊時檢察官混淆「大鼻子」的被告與「阿宏」為同一
      人而訊問被告及證人乙○○，但證人乙○○始終明確證述
      ，並未混淆：
      檢察官初始訊問被告是否使用過0000000000號行動電話
        門號（偵卷第71頁），然該門號為「阿宏」所使用，並
        非「大鼻子」之被告。
      檢察官訊問證人乙○○最後一次向被告購買海洛因時間
        為何，證人乙○○稱「今年（即96年）3月間」，與其
        警詢之證詞並無不符，然檢察官卻質問證人乙○○「為
        何警詢稱是96年6月7日向『阿宏』買的？」，導致證人
        乙○○發生混淆，致證人乙○○推測檢察官所稱之「阿
        宏」係被告「阿鴻」（被告名字中有一「鴻」字），故
        之後檢察官訊問「大鼻子」與「阿宏」是否為同一人，
        證人乙○○因先前問題受檢察官誤導，認檢察官所稱之
        「阿宏」為「阿鴻」，方答2人為同一人。嗣後檢察官
        則針對證人乙○○於警詢所稱綽號「阿宏」販賣毒品之
        事實詢問，證人乙○○只能稱不知道，直至檢察官最後
        訊問證人乙○○在6月7日到底有無向「阿宏」購買毒品
        ，證人乙○○才恍然大悟稱有，但當天是向不一樣的「
        阿宏」買的（偵卷第76頁）。是證人乙○○於警詢及偵
        訊始終均明確證稱「阿宏」與「大鼻子」為不同人，且
        就向被告購買的時間及地點並未混淆。
    4.綜上，辯護人上揭主張證人乙○○證述不一，容有誤認，
      殊不足採。
  (三)證人乙○○雖於警詢稱係向被告購買海洛因，於偵訊中稱係
    與被告一起出錢購買，惟比較其警詢、偵訊中之證述，其於
    偵訊時就委託被告購買之態樣、方式較警詢時更為明確、具
    體，應認其於偵訊經被告在庭對質時之證述較趨近於真實而
    可採。按以營利之意圖交付毒品，收取對價之行為，觸犯販
    賣毒品罪；苟非基於營利之意圖，而以原價或低於原價有償
    轉讓毒品與他人，僅得以轉讓毒品罪論處；若無營利之意圖
    ，僅基於幫助施用毒品者取得供施用毒品之目的，而出面代
    購，或共同合資購買並分攤價金及分受毒品，則屬應否成立
    施用毒品罪或其幫助犯之範疇，三者行為互殊，且異其處罰
    （最高法院96度台上字第5139號判決可參）。本件被告既係
    受乙○○委託，先向乙○○收取價金後，隨即向「阿彬」購
    買2千元之海洛因，購得後再交予乙○○施用，顯見被告主
    觀上應係基於幫助乙○○施用毒品之犯意。且乙○○於96年
    3月22日在臺北縣樹林市○○街73號旨雲宮內為警查獲時，
    所採尿液經送臺灣檢驗科技股份有限公司檢驗結果，確有鴉
    片類陽性反應，乙○○施用第一級毒品犯行，並經臺灣板橋
    地方法院以96年度訴字第1697號判決處以有期徒刑1年，此
    有該判決書在卷可憑（偵卷第84至88頁），堪認乙○○確有
    施用第一級毒品之犯行，故被告之行為，係屬無營利意圖之
    幫助施用毒品行為。
  (四)綜上所述，被告上揭辯詞，僅係畏罪卸責之詞，無足採信。
    本件事證明確，被告幫助施用毒品之犯行洵堪認定，應予依
    法論科。
二、核被告所為，係犯毒品危害防制條例10條第1項、刑法第30
    條第1項前段之幫助施用第一級毒品罪。公訴意旨雖認被告
    係成立該條例第4條第1項之販賣第一級毒品罪，惟販賣、轉
    讓與幫助施用，三者之基本社會事實同一，變更檢察官起訴
    法條。被告於幫助施用時持有第一級毒品之低度行為，為幫
    助施用之高度行為所吸收，不另論罪。另被告為幫助犯，應
    依刑法第30條第2項之規定減輕其刑。又被告有如事實欄所
    載之罪刑宣告及刑之執行完畢情形，有本院被告前案紀錄表
    在卷足憑，其於5年內故意再犯本件有期徒刑以上刑之罪，
    為累犯，應依刑法第47條第1項加重其刑，並依法先加後減
    之。
三、原審逕認乙○○證詞前後矛盾，無足採信，及幫助施用第一
    級毒品罪，與檢察官起訴之販賣第一級毒品罪，社會基本事
    實不同，無從變更起訴法條，遽為無罪之諭知，尚有未洽，
    公訴人上訴意旨，執此指摘原判決不當，為有理由，應予撤
    銷改判。爰審酌被告為協助友人施用毒品，而幫助朋友取得
    毒品以利友人施用，所為有擴散毒品危害之情形，且犯後飾
    卸其詞，毫無悔意，及其素行不佳，暨犯罪之動機、目的、
    手段、所生危害、智識程度等一切情狀，量處如主文所示之
    刑，並依中華民國96年罪犯減刑條例第2條第1項第3款之規
    定，將原宣告之刑期減為二分之一，及諭知易科罰金之折算
    標準，以資懲儆。
四、被告經合法傳喚，無正當理由不到庭，本院不待其陳述逕行
    判決。
據上論斷，應依刑事訴訟法第369條第1項前段、第364條、第371
條、第299條第1項前段、第300條，毒品危害防制條例第10條第1
項，刑法第11條前段、第30條第1項前段、第2項、第41條第1項
前段、第47條第1項，刑法施行法第1條之1，中華民國96年罪犯
減刑條例第2條第1項第3款、第7條、第9條，判決如主文。
本件經檢察官謝英民到庭執行職務。
中    華    民    國    97    年    7    月     8    日
                  刑事第二庭審判長法  官  呂丹玉
                                  法  官  李麗玲
                                  法  官  林恆吉
以上正本證明與原本無異。
如不服本判決，應於收受送達後10日內向本院提出上訴書狀，其
未敘述上訴之理由者並得於提起上訴後10日內向本院補提理由書
（均須按他造當事人之人數附繕本）。
                                  書記官  陳盈璇
中    華    民    國    97    年    7     月    8     日
附錄論罪科刑法條：
毒品危害防制條例第10條第1項
施用第一級毒品者，處6月以上5年以下有期徒刑。


司法院資訊處製作；財團法人民間司法改革基金會備份。
